臺灣板橋地方法院交通事件裁定　　　　100年度交聲字第486號
原處分機關　交通部公路總局臺北區監理所板橋監理站
異　議　人　周穗生
即受處分人?????
　　　　　?????住新北市○.
上列受處分人即異議人因違反道路交通管理處罰條例案件，對於
交通部公路總局臺北區監理所板橋監理站民國100 年2 月9 日所
為之板監裁字第裁41-C00000000號裁決處分，聲明異議，本院裁
定如下：
    主  文
原處分撤銷。
周穗生汽車駕駛人，駕駛汽車經測試檢定酒精濃度超過規定標準
，記違規點數伍點，並應接受道路交通安全講習。
    理  由
一、原處分意旨略以：異議人即受處分人周穗生於民國99年11月
    9 日22時38分許，騎乘車牌號碼KEM-462 號重型機車，行經
    新北市○○區○○路34巷口，經警認有「酒後駕車（酒測值
    達0.68MG/L）」之違規行為，由新北市政府警察局海山分局
    警備隊執勤員警當場掣單舉發，並經原處分機關查證後，認
    違規屬實，乃依道路交通管理處罰條例第35條第1 項第1 款
    、第68條第2 項、第24條第1 項第2 款（原裁決書漏載第24
    條第1 項第2 款）等規定，裁處罰鍰新臺幣（下同）45,000
    元，並記違規點數伍點，且施以道路交通安全講習。
二、異議人異議意旨略以：受處分人酒駕事件，業經台灣板橋地
    方法院檢察署檢察官處以2萬5,000元緩起訴處分金，基於一
    罪不二罰原則，且受處分人經濟能力有限，請求法官酌情撤
    銷罰鍰或給予分期付款，爰聲明異議，請求撤銷原處分云云
    。
三、按汽車（依道路交通管理處罰條例第3 條第8 款規定，包括
    機器腳踏車即機車）駕駛人有飲用酒類或其他類似物後其吐
    氣所含酒精濃度超過每公升0.25毫克或血液中酒精濃度超過
    百分之0.05以上者，不得駕車，道路交通安全規則第114 條
    第2 款定有明文；又按汽車駕駛人，駕駛汽車經測試檢定有
    酒精濃度超過規定標準者，處15,000元以上60,000元以下罰
    鍰，並當場移置保管該汽車及吊扣其駕駛執照1 年；因而肇
    事致人受傷者，並吊扣其駕駛執照2 年；致人重傷或死亡者
    ，吊銷其駕駛執照，並不得再考領，道路交通管理處罰條例
    第35條第1 項第1 款亦有明文；再汽車駕駛人，有同法第35
    條第1 項規定之情形者，應接受道路交通安全講習，道路交
    通管理處罰條例第24條第1 項第2 款亦規定甚明；另99年5
    月5 日修正公布之道路交通管理處罰條例第68條第2 項規定
    ：「領有汽車駕駛執照之汽車駕駛人，除駕駛聯結車、大客
    車、大貨車外之非其駕駛執照種類之車輛，違反本條例及道
    路交通安全規則之規定，應受吊扣駕駛執照情形時，無因而
    肇事致人受傷或重傷者，記違規點數5 點。但一年內違規點
    數共達6 點以上或再次應受吊扣駕駛執照情形者，併依原違
    反本條例應受吊扣駕駛執照處分規定，吊扣其駕駛執照」，
    參照立法理由：「鑑於本條例前已修正刪除受吊扣駕駛執照
    處分，吊扣各級駕駛執照之規定，為利明確汽車駕駛人駕駛
    非其駕駛執照種類之車輛，違反應受吊扣駕駛執照之處分處
    理，並在兼顧本條例立法意旨下，增訂第2 項得緩即予吊扣
    而採記違規點數及駕駛人仍無改正仍再犯違規之應併原吊扣
    處罰之規定」，可知該規定係指領有汽車駕駛執照駕駛人，
    駕駛非其駕駛種類之動力交通工具，如違反交通法規，需受
    吊扣駕照之處分時，應先行記違規點數，俟達記違規點數6
    點或有再次應受吊扣駕駛執照情形，始得為吊扣駕照之處分
    。再按「一行為同時觸犯刑事法律及違反行政法上義務規定
    者，依刑事法律處罰之。但其行為應處以其他種類行政罰或
    得沒入之物而未經法院宣告沒收者，亦得裁處之。前項行為
    如經不起訴處分或為無罪、免訴、不受理、不付審理之裁判
    確定者，得依違反行政法上義務規定裁處之。」，行政罰法
    第26條定有明文；又「緩起訴期間內，有下列情形之一者，
    檢察官得依職權或依告訴人之聲請撤銷原處分，繼續偵查或
    起訴：一、於期間內故意更犯有期徒刑以上刑之罪，經檢察
    官提起公訴者。二、緩起訴前，因故意犯他罪，而在緩起訴
    期間內受有期徒刑以上刑之宣告者。三、違背第253 條之2
    第1 項各款之應遵守或履行事項者」，刑事訴訟法第253 條
    之3 第1 項亦規定甚明，即經檢察官為「緩起訴」處分者，
    於「緩起訴」之猶豫期間內，最終是否會被檢察官提起公訴
    ，尚懸而未定，亦即「緩起訴」處分於猶豫期間內尚未具有
    實質之確定力，檢察官於緩起訴期間內，可對被告為繼續觀
    察，如被告顯無反省警惕之情或根本欠缺反省警惕之能力，
    檢察官仍得依職權或依告訴人之聲請，將被告「緩起訴」處
    分撤銷；從而，緩起訴期間內，該緩起訴處分既仍有被撤銷
    之可能，此時原處分機關若即逕為行政裁決，將使受處分人
    有同時遭受行政處罰及刑事訴追之危險，而顯與行政罰法第
    26條所定一事不二罰之立法意旨相違背，準此，自行政罰法
    第26條規定立法意旨為有利於行為人之解釋，應認應受行政
    裁罰之行為，關於罰鍰部分，同一事實雖經緩起訴處分確定
    ，然為避免緩起訴處分嗣於緩起訴期間內經撤銷，而發生重
    覆處罰之情形，行政機關於緩起訴期間屆滿前，尚不得逕為
    與刑罰相類之罰鍰處分，但罰鍰以外之沒入或其他種類行政
    罰，因兼具維護公共秩序之作用，為達行政目的，行政機關
    仍得併與裁處；據此：
(一)、查本件異議人考領有普通小型車駕駛執照，然未考領重型機
    車駕駛執照等情，有汽車駕照列印資料、證號查詢機車駕駛
    人資料表各1 件在卷可憑；是異議人為本件違規行為時（99
    年11月9 日），係以所領有之小型車駕駛執照駕駛非其駕駛
    執照種類之重型機車乙節，首堪認定；又異議人即受處分人
    於99年11月9 日22時38分許，騎乘上開重型機車，行經新北
    市○○區○○路34巷口，經警認有「酒後駕車（酒測值達0.
    68 MG/L ）」之違規行為，由新北市政府警察局海山分局警
    備隊執勤員警當場掣單舉發，並經原處分機關查證後，認違
    規屬實，乃依道路交通管理處罰條例第35條第1 項第1 款、
    第68條第2 項、第24條第1 項第2 款（原裁決書漏載第24條
    第1 項第2 款）等規定，裁處罰鍰45,000元，並記違規點數
    五點，且施以道路交通安全講習等情，有臺北縣政府警察局
    （現改制為新北市政府警察局）北縣警交大字第C00000 000
    號舉發違反道路交通管理事件通知單、交通部公路總局臺北
    區監理所板橋監理站100 年2 月9 日所為之板監裁字第裁41
    -C 00000000 號裁決處分違反道路交通管理事件裁決書各1
    紙附卷可稽，且為異議人所不爭執，此等事實俱堪認定。
(二)、惟異議人因上開時地之酒後駕車行為，經警方移送臺灣板橋
    地方法院檢察署檢察官偵查後，業經該署檢察官於99年11月
    19日以99年度速偵字第7297號對之為緩起訴處分，復由臺灣
    高等法院檢察署檢察長駁回臺灣板橋地方法院檢察署檢察官
    依職權送請再議之聲請而於99年12月15日確定，其上開刑事
    案件之緩起訴期間自99年12月15日起至100 年12月14日止，
    並令異議人向國庫支付2 萬5,000 元等情，有前開案號緩起
    訴處分書、臺灣高等法院被告前案紀錄表等在卷可稽；是本
    件異議人之前開案件雖經緩起訴處分，然緩起訴期間既尚未
    屆滿，該緩起訴處分即尚無實質確定力，依上說明，原處分
    機關尚不得於緩起訴處分實質確定（即緩起訴期間屆滿）前
    ，即逕依道路交通管理處罰條例第35條第1 項第1 款規定裁
    處罰鍰，從而，本件原處分機關就異議人上開時地之酒後駕
    車案件，經檢察官為緩起訴處分確定，然緩起訴期間屆滿前
    ，即另逕以異議人酒精濃度超過規定標準達0.68MG/L，對之
    裁處罰鍰4 萬5,000 元部分，已容有未洽（罰鍰部分應由原
    處分機關俟上開緩起訴處分確定且緩起訴期間屆滿後，依異
    議人是否經撤銷緩起訴並受刑事追訴處罰之情形，暨參酌道
    路交通管理處罰條例第35條第8 項所定「經裁判確定處以之
    罰金低於本條例第92條第4 項所訂最低罰鍰基準規定者，應
    依本條例裁決繳納不足最低罰鍰」之意旨，另為適法之處理
    ，併此敘明）。
(三)、至原處分機關上開記違規點數5 點及施以道安講習之行政裁
    罰部分，核屬與刑罰所定「自由刑」、「罰金刑」性質不同
    之「其他種類行政罰」，依行政罰法第26條第1 項但書規定
    ，無一事二罰之問題，不待緩起訴處分之實質確定，自得逕
    予裁罰，是本件原處分機關此部分裁罰，於法核無不合，惟
    因本件酒後駕車為一個違規行為，罰鍰、記點處分及施以道
    路交通安全講習部分無從分離，從而，應認異議人提起本件
    異議為有理由，本院自應將原處分撤銷，自為裁罰如主文第
    二項所示（參照臺灣高等法院暨所屬法院98年法律座談會刑
    事類提案第20號、第23號討論提案審查意見暨研討結果）。
(四)、又原處分機關於移送書雖表示：依據交通部95年7 月17日交
    路字第0950006986號函略以，緩起訴視為不起訴的一種，依
    行政罰法第26條第2 項規定，經不起訴處分者得依違反行政
    法上義務規定裁處，前揭函釋且係依據法務部行政罰法諮詢
    小組第1 次會議記錄之結論，認「緩起訴乃附帶條件的不起
    訴處分，亦即是不起訴的一種」等語；惟按法官依據法律獨
    立審判，憲法第80條載有明文，各機關依其職掌就有關法規
    為釋示之行政命令，法官於審判案件時，固可予以引用，但
    仍得依據法律，表示適當之不同見解，並不受其拘束；司法
    行政機關所發司法行政上之命令，如涉及審判上之法律見解
    ，僅供法官參考，法官於審判案件時，亦不受其拘束（司法
    院大法官會議解釋釋字第216 號解釋意旨參照），是前開交
    通部函釋，僅供本院參考，本院並不受其拘束，併此敘明。
四、依道路交通管理處罰條例第87條第2 項、道路交通事件處理
    辦法第19條前段，裁定如主文。
中    華    民    國   100    年    3     月    7     日
                  交通法庭法  官  陳明偉
以上正本證明與原本無異
如不服本裁定應於送達後5 日內向本院提出抗告狀
                          書記官  陳玉心
中    華    民    國   100    年    3     月    7     日